【裁判字號】    92,上重訴,46
【裁判日期】    920815
【裁判案由】    毒品危害防制條例
【裁判全文】
臺灣高等法院刑事判決                            九十二年度上重訴字第四六號
    上  訴  人
    即  被  告  甲○○
    指定辯護人  本院公設辯護人乙○○
右上訴人因違反毒品危害防制條例等案件，不服臺灣桃園地方法院九十一年度重訴字
第三二號，中華民國九十二年六月十一日第一審判決（起訴案號：臺灣桃園地方法院
檢察署九十一年度偵字第一一○四八號），提起上訴，本院判決如左：
    主  文
原判決撤銷。
甲○○共同運輸第一級毒品，累犯，處無期徒刑，褫奪公權終身。扣案之海洛因磚參
塊（合計淨重壹仟零拾玖點參零公克、純度百分之柒參點捌玖、純質淨重柒佰伍拾參
點壹陸公克）沒收銷燬，上開外包裝（重貳拾點柒貳公克）及鬆緊帶、束褲壹套均沒
收。
    事  實
一、甲○○前於民國八十三年間因違反麻醉藥品管理條例案件，經臺灣桃園地方法院
    以八十三年度易字第五一號判處有期徒刑五月，緩刑二年，又於八十四年間因違
    反麻醉藥品管理條例案件及搶奪案件，分別經臺灣桃園地方法院以八十四年度訴
    字第六○九號判處有期徒刑六月、臺灣板橋地方法院以八十四年度訴字第一二五
    四號判處有期徒刑一年四月，前開緩刑宣告因而經臺灣桃園地方法院以八十四年
    度撤緩字第一三九號裁定撤銷，上開有期徒刑六月及一年四月經臺灣板橋地方法
    院以八十五年度聲字第一八○號裁定應執行有期徒刑一年八月，而於八十四年十
    一月二十二日入監執行前開經撤銷緩刑之有期徒刑五月及前述有期徒刑一年八月
    ，嗣於八十五年十月七日縮短刑期假釋出監（八十六年十一月二十四日始縮刑假
    釋期滿），竟於假釋期間復因違反麻醉藥品管理條例案件，經臺灣桃園地方法院
    以八十六年度易字第四五五九號判處有期徒刑八月，並經本院於八十七年二月四
    日，以八十六年度上易字第八五九四號判決駁回上訴確定，前開假釋因而經撤銷
    ，再於八十八年四月十九日入監執行上開有期徒刑八月及撤銷假釋之殘刑一年一
    月十七日，於八十九年七月二十四日縮短刑期假釋出監，至九十年一月九日假釋
    期滿，假釋因未經撤銷而視為執行完畢。詎仍不知悔改，明知海洛因為毒品危害
    防制條例所規定之第一級毒品，不得非法持有、運輸及販賣，亦屬懲治走私條例
    所規定未經許可不得私運來臺之管制物品，竟於九十一年六月初某日與綽號「阿
    狗」之成年男子吳義勝（未據起訴）商定，由甲○○以每塊海洛因磚新臺幣（下
    同）五萬元之代價替吳義勝自柬埔寨挾帶第一級毒品海洛因進入國內，二人遂共
    同基於運輸管制物品第一級毒品海洛因進口之犯意聯絡，先由吳義勝帶甲○○前
    去外交部領事事務局申請
    九十一年六月十一日一起由桃園縣大園鄉中正國際機場搭乘長榮航空ＢＲ二六五
    號班機前往柬埔寨，到達柬埔寨金邊市後，即由吳義勝安排二人同住宿於某不詳
    名稱酒店之不同房間。迨同年六月十四日上午九時許，吳義勝即將第一級毒品海
    洛因磚三塊（合計淨重一○一九點三○公克，起訴書誤載為一千零二三公克、包
    裝重二十點七二公克、純度百分之七十三點八九、純質淨重七百五十三點一六公
    克）攜至甲○○所住之房間，並教甲○○以其所有之鬆緊帶及束褲將海洛因分別
    捆綁在腋下及胯下，且交代於隔（十五）日將會有人至機場教其如何搭乘飛機。
    甲○○乃於翌（十五）日上午九時許，將前開三塊海洛因磚分別以鬆緊帶及束褲
    綑綁於左、右腋下及胯下（各一塊），然後在飯店見到由吳義勝安排前來，亦與
    吳義勝、甲○○有共同運輸管制物品第一級毒品海洛因進口之犯意聯絡之莊玉雪
    （吳義勝之女友，未據起訴），二人便一同搭乘巴士前往柬埔寨金邊國際機場，
    由莊玉雪教甲○○如何搭飛機，而後再一起搭乘長榮航空ＢＲ二六六號班機由中
    正國際機場入境，而將管制物品第一級毒品海洛因輸入我國內。嗣於同日下午五
    時十九分許（起訴書誤載十九時許飛抵桃園中正國際機場），在中正國際機場第
    二航廈入境檢查室二號檯，經財政部臺北關稅局海關人員發現有異，請其至檢查
    室檢查而在其左、右腋下及胯下查獲上開海洛因磚各一塊，並扣得甲○○所有之
    鬆緊帶及束褲一套，莊玉雪則趁隙離去。
二、案經法務部調查局桃園調查站移送臺灣桃園地方法院檢察署檢察官偵查起訴。
    理  由
一、訊據被告甲○○對於右揭時地運輸第一級毒品海洛因進口之事實供承不諱，惟辯
    稱：綽號「阿狗」之吳義勝是到柬埔寨以後，才向其說要運輸毒品回國，當時只
    知道「阿狗」要替其辦
二、惟查：
（一）被告係於九十一年六月四日申請取得
      乘長榮航空ＢＲ二六五號班機前往柬埔寨，而於同年月十五日與莊玉雪一同搭
      乘長榮航空ＢＲ二六五號班機由柬埔寨返臺等情，有被告之
      卷第九頁、原審卷第一五六至一五九頁）、入出境紀錄（見原審卷第五八頁）
      、九十一年六月十一日ＢＲ二六五班機旅客入出境明細表（見原審卷第二一五
      頁）、同年六月十五日ＢＲ二六六班機旅客入出境明細表（見原審卷第二三三
      頁）在卷可稽。而被告於九十一年六月十五日下午五時十九分許，在中正國際
      機場第二航廈入境檢查室二號檯，經財政部臺北關稅局海關人員發現有異，請
      其至檢查室檢查，而在其左、右腋下及胯下查獲海洛因磚各一塊，並扣得其所
      有之鬆緊帶及束褲一套，亦有中正國際機場入出境服務站檢查通知單（見偵查
      卷第十頁）、海關入境監控單（見偵查卷第十一頁）、臺北關稅局扣押貨物運
      輸工具收據及搜索筆錄（見偵查卷第十二頁）及扣押物品清單（見偵查卷第七
      頁）附卷可稽。上開扣案白色塊磚三塊，經送法務部調查局鑑定結果，確實含
      有第一級毒品海洛因成分，合計淨重一○一九點三○公克（包裝重二十點七二
      公克），純度百分之七十三點八九，純質淨重七五三點一六公克，有該局九十
      一年七月二日調科壹字第○八○○○五四四八號鑑定通知書在卷可憑（見原審
      卷第四二頁）。
（二）被告雖辯稱：是到柬埔寨之後，才經「阿狗」告知要運輸毒品云云，惟被告於
      調查時即供承：「渠知道我吸毒品急需金錢，詢問我是否願意幫其赴國外夾帶
      海洛因毒品，每塊海洛因毒品給我酬勞五萬元，於上星期『阿狗』打電話給我
      ，請我申辦
      時亦坦承：「因家裡缺錢才去運輸」（見原審聲羈卷第四頁反面），可見在國
      內灣時即經「阿狗」告知要運輸海洛因入境，被告因缺錢而答應，然後始由「
      阿狗」帶同辦理
      四頁）、「他問我要不要到國外玩，我想沒有出過國，我也告訴他我沒有錢，
      他說先借我，先幫我出」云云（見本院卷第三六頁），然被告既自承由友人黃
      冠福（原名黃文華）介紹認識「阿狗」（見原審卷第十三頁），復無特殊交情
      ，「阿狗」實無替被告墊付費用出國去玩之理。且被告自承前揭調查筆錄時未
      遭刑求，而於原審提示上開調查筆錄時詢以為何當時陳述先前就已商定時又推
      稱：「忘記了」（見原審卷第十四頁），益見所辯到柬埔寨才知道要運輸毒品
      云云，顯係事後卸責之詞。
（三）被告所稱係經由黃冠福認識「阿狗」，亦經證人黃冠福證稱：其認識「阿狗」
      ，但不曉得「阿狗」之真實姓名，大約三十幾歲，被告之
      狗」買的，被告出國當天係託其開車載到機場。其在機場也有遇到「阿狗」，
      是「阿狗」叫被告跟著上飛機等語（見原審卷第二二二至二二三頁）。而經本
      院向內政部警政署入出境管理局函調九十一年六月十一日長榮ＢＲ班機旅客艙
      單（旅客入出境明細表）供被告指認（見原審卷第二三二至二三四頁），被告
      稱應係當日出境時與其同一檢驗檯之吳義勝（見原審卷第二五二頁）。嗣經檢
      察官提出吳義勝之
      指認，被告當庭確認「阿狗」即為吳義勝（見原審卷第二五七頁），且比對吳
      義勝之年籍為五十四年六月生，與證人黃冠福所稱年齡相當，堪認「阿狗」即
      係吳義勝。
（四）又「阿狗」既找原不認識之被告前去柬埔寨運輸海洛因進口，該批海洛因磚三
      塊之重量不輕，價值不菲，其為掩人耳目，雖不與被告搭乘同日班機回國，必
      會另由其他人於被告返國途中予以監控、接應，以確保海洛因確實入境。依被
      告所稱該日確有另一名女子與其一同搭機返國，經將檢察官於原審九十二年五
      月七日提出之莊玉雪
      庭確認查獲當日陪同其返國之女子為莊玉雪無訛（見原審卷第二九○頁）。雖
      證人莊玉雪經原審傳喚到庭後坦承是吳義勝之女友（見原審卷第三二三頁），
      卷內通聯紀錄譯文是其與吳義勝之對話（見原審卷第三二四至三二五頁），然
      陳稱：並不認識被告，其在柬埔寨四天都沒有見過被告，也不知道男友吳義勝
      有到柬埔寨云云（見原審卷第三二三、三二四、三二五頁）。惟經被告供述：
      「應該是吳義勝交待她要看著我」「（當時在柬埔寨吳義勝有無介紹證人莊玉
      雪給你認識？）：：：是在酒店樓下曾經看過她，在酒店搭同一班車到機場，
      也搭同一班飛機，她教我如何搭飛機。當初吳義勝是跟我講到機場自然有人教
      我如何坐飛機，吳義勝沒有告訴我是誰。到機場莊玉雪主動過來跟我講如何坐
      飛機的，我們是同班機回國的」後（見原審卷第三二六頁），證人莊玉雪即改
      稱：「那天在機場的時候，被告好像是行李還是什麼袋子開著，裡面的菸快掉
      出來，我跟他講，當時被告就問我如何坐飛機，我就跟他講說如何走到那邊」
      （見原審卷第三二七頁），前後所述明顯迥異，且證人莊玉雪既在柬埔寨停留
      四天，竟稱不知其男友吳義勝亦到柬埔寨云云，顯不足採，不過藉稱未見過被
      告及不知男友吳義勝前往柬埔寨，以脫免本件運輸毒品入境之關連。因而，莊
      玉雪係受男友吳義勝指示前去監控被告，其與吳義勝及被告間均有私運屬管制
      進出口物品第一級毒品海洛因進入國內之共同犯意聯絡甚明。
（五）綜上所述，本件事證明確，被告犯行堪以認定。
三、按海洛因係毒品危害防制條例第二條第二項第一款規定之第一級毒品，且係行政
    院依懲治走私條例公告之「管制物品項目及其數額」甲項第四款所列之管制進出
    口物品。又被告行為後，懲治走私條例第二條第一項業於九十一年六月二十六日
    修正公布，同年六月二十八日生效施行，原該條例第二條第一項法定刑度為「處
    七年以下有期徒刑，得併科新台幣二十萬元以下罰金」，修正後為「處七年以下
    有期徒刑，得併科新臺幣三百萬元以下罰金」，經比較修正前後之規定，以修正
    前之規定有利於被告，應依刑法第二條第一項但書之規定，適用修正前之規定。
    核被告自柬埔寨私運管制進口之第一級毒品海洛因入臺，係犯毒品危害防制條例
    第四條第一項之運輸第一級毒品罪（九十二年七月九日未修正此條項，無比較新
    舊法之問題）及修正前懲治走私條例第二條第一項之私運管制物品進口罪。至其
    持有第一級毒品海洛因之低度行為，為運輸之高度行為所吸收，不另論罪。被告
    與吳義勝、莊玉雪三人間互有犯意之聯絡與行為之分擔，為共同正犯。又被告以
    一運輸行為同時觸犯上述二罪名，為想像競合犯，應依刑法第五十五條規定，從
    一重依毒品危害防制條例第四條第一項之運輸第一級毒品罪處斷。又被告前於八
    十三年間因違反麻醉藥品管理條例案件，經臺灣桃園地方法院以八十三年度易字
    第五一號判處有期徒刑五月，緩刑二年，又於八十四年間因違反麻醉藥品管理條
    例案件及搶奪案件，分別經臺灣桃園地方法院以八十四年度訴字第六○九號判處
    有期徒刑六月、臺灣板橋地方法院以八十四年度訴字第一二五四號判處有期徒刑
    一年四月，前開緩刑宣告因而經臺灣桃園地方法院以八十四年度撤緩字第一三九
    號裁定撤銷，上開有期徒刑六月及一年四月經臺灣板橋地方法院以八十五年度聲
    字第一八○號裁定應執行有期徒刑一年八月，而於八十四年十一月二十二日入監
    執行前開經撤銷緩刑之有期徒刑五月及前述有期徒刑一年八月，嗣於八十五年十
    月七日縮短刑期假釋出監（八十六年十一月二十四日始縮刑假釋期滿），竟於假
    釋期間復因違反麻醉藥品管理條例案件，經臺灣桃園地方法院以八十六年度易字
    第四五五九號判處有期徒刑八月，並經本院於八十七年二月四日，以八十六年度
    上易字第八五九四號判決駁回上訴確定，前開假釋因而經撤銷，再於八十八年四
    月十九日入監執行上開有期徒刑八月及撤銷假釋之殘刑一年一月十七日，於八十
    九年七月二十四日縮短刑期假釋出監，至九十年一月九日假釋期滿，假釋因未經
    撤銷而視為執行完畢，有本院被告全國前案紀錄表、臺灣桃園地方法院檢察署刑
    案資料查註紀錄表及法務部在監
    以上之本罪，為累犯，因運輸第一級毒品罪法定本刑為死刑、無期徒刑部分不得
    加重，應僅就得併科之罰金刑部分加重其刑。
四、原審認被告所犯罪證明確，予以論罪科刑，固非無見。惟查：（一）被告與吳義
    勝、莊玉雪俱有共同犯意聯絡，此亦經原審於理由內認定說明，惟於事實欄竟記
    載「甲○○：：：在飯店見到由吳義勝安排前來，亦與之有共同運輸管制物品第
    一級毒品海洛因進口之犯意聯絡之莊玉雪，二人便一同搭乘巴士前往柬埔寨金邊
    國際機場」，僅記載莊玉雪與被告有共同犯意，而漏未載明莊玉雪與吳義勝亦有
    共同犯意聯絡，其事實之記載與理由之說明不符。（二）毒品危害防制條例第十
    八條第一項之規定，得諭知沒收並銷燬之者，以查獲之毒品及專供製造或施用毒
    品之器具為限，並不及於毒品之外包裝。而毒品之外包裝，係用於包裹毒品，防
    其裸露、潮濕，便於攜帶運輸，亦係供運輸毒品所用之物，應併依毒品危害防制
    條例第十九條第一項之規定宣告沒收之，方屬適法，有最高法院八十八年度台上
    字第五○三三號、九十一年度台上字第二○六二號判決可資參照。原判決就扣案
    毒品海洛因磚三塊（合計淨重一○一九點三○公克、包裝重二○點七二公克、純
    度百分之七十三點八九、純質淨重七五三點一六公克），依毒品危害防制條例第
    十八條第一項前段之規定予以沒收銷燬，而未區別毒品及外包裝分別適用法條，
    就毒品予以沒收銷燬，外包裝部分未予以沒收。且關於上開海洛因磚三塊，原判
    決於主文及理由均詳載合計淨重、包裝重及純度、純質淨重，然於事實欄僅記載
    合計淨重，均有未洽。被告上訴，否認在臺時即已商定運輸毒品入境，並指原審
    量刑過重，而辯護人則以被告於原審即供出共犯吳義勝及莊玉雪，惟未經檢察官
    同意為污點證人，然其表現實則並無差別，請依刑法第五十九條之規定減輕其刑
    。惟被告所辯上情並無足採，又被告於偵查中僅供述共犯「阿狗」，於原審經調
    取被告乘坐航班之旅客入出境明細表及
    並不符合證人保護法第十四條第一項污點證人之規定。又刑法第五十九條之酌量
    減輕其刑，必須犯罪另有特殊之原因與環境等，在客觀上足以引起一般同情，認
    為即予宣告法定低度刑期尤嫌過重者，始有其適用，有最高法院四十四年台上字
    第四一三號、四十五年台上字第一一六五號判例可參。而被告於原審指認共犯之
    情狀，不過犯後態度之問題，無關於犯罪情狀顯可憫恕，是所為上訴並無理由，
    惟原判決既有可議，自應由本院予以撤銷改判。
五、爰審酌被告運輸毒品之意雖僅在貪圖運送進入國內之代價利益十五萬元，但干犯
    法紀，運輸毒品入境，所輸入之毒品為數頗鉅，情節甚重，惟念其犯後坦承犯行
    ，到機場後即被查獲，亦尚未取得約定之十五萬元代價，且犯後態度尚可等一切
    情狀，認檢察官求處之刑尚屬適當，爰予判處無期徒刑，併依法宣告褫奪公權終
    身。至扣案之毒品海洛因磚三塊（合計淨重一○一九點三○公克、純度百分之七
    三點八九、純質淨重七五三點一六公克），係屬毒品，依毒品危害防制條例第十
    八條第一項前段諭知沒收銷燬。又上開海洛因雖依前揭法務部調查局鑑定通知書
    記載「白色塊磚三塊及白粉一小包」，惟依中正國際機場入出境服務站檢查通知
    單、海關入境監控單及臺北關稅局扣押貨物運輸工具收據及搜索筆錄均明確記載
    海洛因磚三塊，被告亦供明：只有三塊海洛因磚，沒有其他小包之海洛因（見本
    院卷第三六頁），而桃園調查站移送之扣押物品清單亦載明扣案疑似海洛因磚三
    塊，送調查局保管鑑定（見偵查卷第七頁），可見僅有海洛因磚三塊。上開鑑定
    通知書所載之白粉一小包，尚屬有誤。而經鑑定後已剝離全部外包裝，將全部海
    洛因及外包裝分別合為秤重，鑑定通知書所載即為全部海洛因之重量及全部外包
    裝之重量，故為如上之諭知。至上開毒品海洛因之外包裝（稱二十點七二公克）
    及扣案之鬆緊帶及束褲一套，為被告所有，供犯運輸第一級毒品罪所用之物，業
    據被告供述在卷，併依同條例第十九條第一項宣告沒收。
據上論斷，應依刑事訴訟法第三百六十九條第一項前段、第三百六十四條、第二百九
十九條第一項前段、毒品危害防制條例第四條第一項、第十八條第一項前段、第十九
條第一項、修正前懲治走私條例第二條第一項、第十一條、刑法第二條第一項但書、
第十一條、第二十八條、第五十五條、第四十七條、第三十七條第一項，判決如主文
。
本案經檢察官郭弘佑到庭執行職務。
中      華      民      國    九十二    年      八      月     十五     日
                              臺灣高等法院刑事第十一庭
                                  審判長法  官  楊  照  男
                                        法  官  陳  炳  彰
                                        法  官  王  詠  寰
右正本證明與原本無異。
如不服本判決，應於收受送達後十日內向本院提出上訴書狀，其未敘述上訴之理由者
並得於提起上訴後十日內向本院補提理由書（均須按他造當事人之人數附繕本）。
                                        書記官  駱  麗  君
中      華      民      國    九十二    年      八      月     十五     日
附錄本案論罪科刑法條
毒品危害防制條例第四條
製造、運輸、販賣第一級毒品者，處死刑或無期徒刑；處無期徒刑者，得併科新台幣
一千萬元以下罰金。
製造、運輸、販賣第二級毒品者，處無期徒刑或七年以上有期徒刑，得併科新台幣七
百萬元以下罰金。
製造、運輸、販賣第三級毒品者，處五年以上有期徒刑，得併科新台幣五百萬元以下
罰金。
製造、運輸、販賣專供製造或施用毒品之器具者，處一年以上七年以下有期徒刑，得
併科新台幣一百萬元以下罰金。
前四項之未遂犯罰之。
修正前懲治走私條例第二條
私運管制物品進口、出口逾公告數額者，處七年以下有期徒刑，得併科新臺幣二十萬
元以下罰金。
以犯前項之罪為常業者，處三年以上十年以下有期徒刑，得併科新臺幣三十萬元以下
罰金。
第一項之未遂犯罰之。
第一項所稱管制物品及其數額，由行政院公告之。


司法院資訊處製作；財團法人民間司法改革基金會備份。
